臺灣高等法院臺中分院刑事判決　　　　 　民國九十一年度交上易字第一三七一號
　　上　訴　人　臺灣彰化地方法院檢察署檢察官
　　上　訴　人
　　即　被　告　乙○○
　　選任辯護人　賴惠如　律師
　　上　訴　人
　　即　被　告　甲○○
　　選任辯護人　林世祿
右上訴人等因被告等過失傷害等案件，不服臺灣彰化地方法院中華民國九十一年五月
十四日第一審判決（民國九十年度交易字第二一七號，起訴案號：臺灣彰化地方法院
檢察署民國九十年度偵字第四○三七、三二三九號），提起上訴，本院判決如左：
    主      文
上訴駁回。
　　事      實
一、乙○○於民國（下同）八十九年十二月二十六日晚間（原判決誤為八十九年十月
 廿六日），在彰化縣和美鎮飲用約三、四瓶啤酒後，已呈酒醉狀態而達不能安全
    駕駛動力交通工具之程度，竟仍於同日二十一時許，騎乘其父王進興所有之車牌
    號碼ＫＶＧ－六三三號重型機車，沿彰化縣彰化市○○路一八九巷由北往南方向
    行駛，欲返回家中。於同日二十二時五十分許，行經該巷二十三號前時，本應注
    意遵守行車速度，在無標誌之市區道路時速不得超過四十公里，與他車在未劃有
    分向標線之道路交會時，應減速慢行，又汽車在未劃標線之道路，應靠右行駛，
    且應注意車前狀況，並隨時採取必要之安全措施，及機器腳踏車之駕駛人應依規
    定配戴安全帽，而依當時係晴天、肇事路段係柏油路面、乾燥、無缺陷、無障礙
    物、視距良好之巷弄等情形，並無不能注意之情事，竟疏於注意，於酒後駕車途
    經該處時，未靠右行駛，且未充分注意車前狀況及注意二車交會時應減速慢行，
    仍貿然以時速五十公里之超速疾駛，適有甲○○駕駛游鴻洲所有之車牌號碼為Ｌ
    ＢＦ－五三二號重型機車，沿彰化縣彰化市○○路一八九巷由南往北方向行駛，
    亦行經該巷二十三號處時，本應注意車前狀況，並隨時採取必要之安全措施，且
    依當時情形，並無不能注意之情事，竟疏未注意，見乙○○騎乘上開機車自對向
    疾駛過來，仍未隨時準備煞停，致二車均避煞不及而使乙○○所騎乘之上開機車
    右側車頭撞擊至甲○○所騎乘之上開機車左側車身腳踏板處，甲○○因而受有頭
    部外傷、左側前臂挫傷、多處擦傷之傷害，乙○○亦因而受有腦挫傷出血（開顱
    手術）、頸椎外傷之傷害，乙○○於本件車禍發生後經送往秀傳紀念醫院急救並
    檢驗血液中酒精濃度，其血液中所含酒精濃度為一八○‧三六（ＭＧ／ＤＬ），
    相當於呼氣中每公升所含酒精濃度○‧九毫克（ＭＧ／Ｌ），已超過法定不能安
    全駕駛動力交通工具之標準。甲○○於肇事後犯罪未經有權偵查犯罪之機關或公
    務員發覺為犯嫌前，即委請蘇淑真以電話向彰化縣警察局彰化分局報案，並向到
    場處理本件車禍之警員陳明其為肇事者及肇事經過，自首犯罪並願接受裁判。
二、案經乙○○、甲○○訴由彰化縣警察局彰化分局報請臺灣彰化地方法院檢察署檢
    察官偵查起訴。
　　理      由
一、訊據被告乙○○坦承酒後超速駕駛動力交通工具並肇事，被告甲○○亦坦承駕車
    肇事，惟二人均矢口否認有何過失傷害行為，乙○○辯稱：伊沿彰馬路一八九巷
    由北往南行駛，對方從彰馬路一八九巷十九弄衝撞過來，撞擊地點是在高桿安南
    二號電線桿旁（見偵查卷第十五頁勘驗現場圖）云云，對方的機車擦撞到伊車子
    左側，伊被撞後就暈過去了，但伊感覺車子還有滑行約十公尺後才倒地云云；甲
    ○○則辯稱：當時伊乃沿彰馬路一八九巷由南往北行駛，並未行駛在十九弄，伊
    約在五十公尺前就看到乙○○，當時對方車速很快且蛇行衝撞過來，對方車頭撞
    到伊左側，撞擊地點是在高幹安南三號電線桿旁（亦即彰馬路一八九巷二十三號
    前，見偵查卷第十五頁現場圖），相撞後伊有向前滑行一段距離才倒地，當時伊
    有暈過去一、二分鐘，醒來後就看到乙○○躺在路口，機車壓在其身上，伊趕緊
    上前將乙○○的車子牽起來，後來蘇淑真就經過，當時伊的車子並沒有移動，二
    車相撞後，伊與乙○○的車子均倒向右側云云。經查：
（一）右揭車禍事實，業據證人蘇淑真於原審調查時結證稱：「（有無看到本件車禍
      發生之情形？）有，當時我開車從一八九巷二十三號對面的巷道出來，我看到
      甲○○所騎的機車由南往北行駛，乙○○的機車由北往南行駛，二輛機車是對
      向相撞，被告甲○○之機車車頭或右側車身應會有所受損，然被告甲○○之機
      車僅有左側有遭撞擊之痕跡，而被告乙○○機車左側車身雖有受損之痕跡，然
      並非本件車禍所致，此業經證人蘇志明結證屬詞，更難認其確係有遭被告甲○
      ○自一八九巷十九弄衝出，撞擊至其左側車身之情事，是被告乙○○所辯，顯
      與事實不符，況乙○○所，稱其車遭撞擊後，尚有滑行約十公尺左右，然經公
      訴人勘驗事故現場，乙○○所指之撞擊地點與其最後倒地之地點相聚約四十一
      公尺之多，有勘驗筆錄及勘驗現場圖附卷可稽，亦與其所辯情節不相符合，益
      徵乙○○上開所辯，純係卸責之詞，不足採信。
（二）按汽車駕駛人飲酒後吐氣所含酒精成份超過每公升○˙二五毫克以上者不得駕
      車，又行車速度，依標誌之規定，無標誌者，在市區道路，時速不得超過四十
      公里，與他車在未劃有分向標線之道路交會時，應減速慢行，又汽車在未劃標
      線之道路，應靠右行駛，且應注意車前狀況，並隨時採取必要之安全措施，及
      機器腳踏車之駕駛人應依規定配戴安全帽，修正前道路交通安全規則第九十三
      條第一款、第九十四條第一項、第九十五條、第一百條第一款第一百十四條及
      第八十八條第二項分別定有明文。被告等駕車自應注意上述道路交通安全規定
      ，且查依肇事當時係晴天、肇事路段係柏油路面、乾燥、無缺陷、無障礙物、
      視距良好之巷弄等情形，有上開道路交通調查報告表及照片為據，則被告乙○
      ○於肇事前若無酒醉駕車，且依速限靠右行駛，於二車交會時減速慢行及注意
      車前狀況，並注意騎乘機車應配戴安全帽；被告甲○○亦於見乙○○自對向疾
      駛而來時，即隨時準備煞停，採取必要之安全措施，二車當不致避煞不及，又
      無不能注意之情事，詎被告等竟均疏於注意而肇事，致渠等分別受有前揭所述
      之傷害，渠等駕車行為，自均有過失甚明。
（三）被告乙○○因本件車禍受有腦挫傷出血（開顱手術）、頸椎外傷之傷害，而被
      告甲○○則因本件車禍受有頭部外傷、左側前臂挫傷、多處擦傷之傷害，有秀
      傳紀念醫院診斷證明書二紙及財團法人彰化基督教醫院診斷書一紙附卷足參，
      被告二人駕車既有前述過失情節，尚不得徒以雙方同有肇事因素而解免其各自
      之罪責。是故被告等之過失駕駛行為，與其二人所生前揭傷害結果間，仍具有
      相當之因果關係，均應負過失傷害罪責。綜上所陳，本案過失傷害事證已臻明
      確，被告等過失傷害犯行洵堪認定。
（四）被告乙○○酒醉駕車，且於事故後經送往秀傳紀念醫院急救，由該院檢驗其血
      液中所含酒精濃度為一八○‧三六（ＭＧ／ＤＬ），相當於呼氣每公升所含酒
      精濃度○‧九毫克（ＭＧ／Ｌ），有該院護理站檢驗報告查詢單、測試觀察紀
      錄表、舉發違反道路交通管理事件通知單附卷，雖按刑法第一百八十五條之三
      之罪係屬抽象危險犯，其立法目的在嚇阻酒後駕車，危害公眾安全及防止交通
      事故之發生，條文中所稱「不能安全駕駛動力交通工具」係屬不確定之法律概
      念，除衡之行為人駕車時飲用酒類之程度及血液中酒精含量之多寡外，並應參
      以行為人當時之精神狀態、駕馭車輛之情形及對於交通號誌或指揮之遵守能力
      ，以資相佐，斷非徒以飲酒數量作為取決是否成罪之唯一標準，否則，個人酒
      量殊異，偶因特殊情狀致未達平日精神狀態者亦所在多有，欲以劃一標準遽為
      能否安全駕車或酒醉之論斷，誠屬難能，惟參考德國、美國之認定標準，駕駛
      人於呼氣中酒精濃度達每公升零點五五亳克以上者，肇事率為一般正常人之十
      倍，認為已達不能安全駕駛之標準，法務部八十八年五月十八日法八八檢字第
      ○○一六六九號函亦採斯旨。本案被告乙○○酒測呼氣酒精濃度為每公升零點
      九亳克，且無視與對向來車交會，仍未靠右行駛及減速慢行，因而肇致本件車
      禍，足認被告乙○○駕車時確已達不能安全駕駛動力交通工具之程度。其此部
      分之事證亦已明確，犯行亦堪以認定。
二、核被告乙○○飲酒後已達不能駕駛動力交通工具之程度，竟仍執意駕車返家，並
    因過失致人受傷，所為係犯刑法第一百八十五條之三之服用酒類違背安全駕駛罪
    、同法第二百八十四條第一項前段之過失傷害罪。被告甲○○所為，係犯刑法第
    二百八十四條第一項前段之過失傷害罪。被告乙○○所犯上開二罪間，犯意個別
    ，行為互殊，應予分論併罰。又其酒醉駕車致人受傷，就其所犯過失傷害罪部分
    ，應依道路交通管理處罰條例第八十六條第一項規定加重其刑。查被告甲○○於
    肇事後犯罪未經發覺前委請路人蘇淑真向警方報案，並向到場處理之員警陳明其
    係肇事者，接受調查，業據被告供陳在卷，核與證人蘇淑真於原審調查時所證述
    及到場處理之警員蘇志明之指述情節均相符，其對未發覺之罪自首犯罪而受裁判
    ，應依刑法第六十二條前段之規定，減輕其刑。
三、原審依違反道路交通管理處罰條例第八十六條第一項，刑法第二條第一項前段、
    第一百八十五條之三、第三百八十四條第一項前段、第六十二條前段（漏引前段
    ）、第五十一條第六款，修正後刑法第四十一條第一項前段，罰金罰鍰提高標準
    條例第一條前段、第二條，爰審酌被告乙○○酒精濃度測試數值非低、對於公共
    安全之潛在威脅自非低微、且其過失情節較為重大，並因其未配戴安全帽，肇致
    本身頭部嚴重受創，被告甲○○雖亦有過失，然其過失情節較為輕微，暨渠等所
    受傷勢之輕重、犯後態度等一切情狀，分別就被告乙○○服用酒類違背安全駕駛
    罪，處拘役卅日，過失傷害罪處拘役卅日，並定其應執行刑為拘役二十日，被告
    甲○○部分，則處拘役卅日，併說明被告等行為後，刑法第四十一條關於易科罰
    金之規定，業經總統於九十年一月十日修正公布施行，雖修正前後對於被告得否
    易科罰金不生影響，尚無比較何者對於被告較屬有利之實益，仍應依刑法第二條
    第一項前段之從新原則，適用修正後之刑法第四十一條第一項前段。就上開所處
    之刑及定應執行刑，均諭知易科罰金之折算標準，經核其認事用法，均無違誤，
    量刑亦稱妥適，檢察官就被告乙○○服用酒類違背安全駕駛罪部分上訴，認原審
    量刑過輕，請求從重量刑，惟被告乙○○於車禍後因傷勢非輕，現仍不良於行，
    審酌再三，認不宜再予科處較重之刑，量其上訴，尚難認為有理由，被告乙○○
    上訴請求從較量處，及被告王文煥上訴，仍執陳詞，否認犯罪，亦無理由，檢察
    官及被告等上訴，均應予駁回。
四、據上論斷，應依刑事訴訟法第三百六十八條，判決如主文。
本案經檢察官丙○○到庭執行職務。
中      華      民      國　    九十一     年     九      月     四 　　日
　　　　　　　　　　　　　　　　臺灣高等法院臺中分院刑事第一庭
　　　　　　　　　　　　　　　　　　　審判長法　官　陳　紀　綱
　　　　　　　　　　　　　　　　　　　　　　法  官  方  艤  駐
　　　　　　　　　　　　　　　　　　　　　　法　官　陳　登　源
右正本證明與原本無異。
不得上訴。
　　　　　　　　　　　　　　　　　　　　　　書記官　林　明　冬
中      華      民      國　    九十一     年     九      月     六 　　日
所犯法條：
刑法第一百八十五條之三：
服用毒品、麻醉藥品、酒類或其他相類之物，不能安全駕駛動力交通工具而駕駛者，
處一年以下有期徒刑、拘役或三萬元以下罰金。
刑法第二百八十四條第一項：
因過失傷害人者，處六月以下有期徒刑、拘役或五百元以下罰金。致重傷者，處一年
以下有期徒刑、拘役或五百元以下罰金。
          　　　　　　　　　　　　　　　　　　　　　　　　　　　　　　　Ｒ
